【裁判字號】    95,上訴,2033
【裁判日期】    950809
【裁判案由】    毒品危害防制條例
【裁判全文】
臺灣高等法院刑事判決                95年度上訴字第2033號
    上  訴  人  台灣台北地方法院檢察署檢察官
    被      告  甲○○
上列上訴人因被告違反毒品危害防制條例案件，不服台灣台北地
方法院94年度訴字第1721號，中華民國95年5月15日第一審判決
（起訴案號：台灣台北地方法院檢察署94年度毒偵字第3361號；
併辦案號：台灣台北地方法院檢察署95年度毒偵字第577號、95
年度毒偵字第642號、95年度毒偵字第1812號），提起上訴，本
院判決如下：
    主  文
原判決撤銷。
甲○○連續施用第一級毒品，累犯，處有期徒刑壹年，扣案附表
一編號一、附表三編號一所示之第一級毒品海洛因，均沒收銷燬
之；附表一編號二、五、六，附表三編號二所示之物，均沒收。
又連續施用第二級毒品，累犯，處有期徒刑拾月，扣案附表一編
號三、附表二編號一、附表三編號三所示之第二級毒品甲基安非
他命，均沒收銷毀之；附表一編號四、五、六，附表二編號二、
三，附表三編號四所示之物，均沒收。應執行有期徒刑壹年捌月
，扣案附表一編號一、附表三編號一所示之第一級毒品海洛因，
及附表一編號三、附表二編號一、附表三編號三所示之第二級毒
品甲基安非他命，均沒收銷燬之；附表一編號二、四、五、六，
附表二編號二、三，附表三編號二、四所示之物，均沒收。
    事  實
一、甲○○曾因施用第2級毒品案件，經原審法院以88年度毒聲
    字第3131號裁定送觀察、勒戒後，認有繼續施用毒品之傾向
    ，以89年度毒聲字第432號裁定令入戒治處所施以強制戒治
    ，嗣於停止戒治付保護管束後，因未遵期報到，經原審法院
    以90年度毒聲字第40號裁定撤銷停止戒治並執行戒治後，於
    91年6月14日強制戒治期滿，經臺灣臺北地方法院檢察署檢
    察官於92年2月13日以92年度戒毒偵字第28號處分不起訴處
    分確定；復於92年3月間，因施用第2級毒品案件，經原審法
    院以92年度易字第1681號判決處有期徒刑6月，於93年4月27
    日確定，94年1月17日執行完畢出監。
二、詎甲○○仍不知戒絕，竟仍分別基於施用第1級毒品海洛因
    及第2級毒品甲基安非他命之概括犯意，先後於 (一)94 年8
    月22日1時許起至95年1月26日6時許為警採尿時回溯26小時
    內某時止，連續多次在其停放於臺北縣新店市○○路路旁之
    汽車車內及臺北縣中和市○○路橋福保齡球館廁所內等地，
    以將第1級毒品海洛因粉末置入香煙內予以吸食之方式，施
    用第1級毒品海洛因，約每星期施用1次；(二)94 年8月22日
    1時許起至95年1月26日6時許為警採尿時回溯96小時內之某
    時止，連續多次在上開處所等地，以自製甲基安非他命吸食
    器燃燒第2級毒品甲基安非他命結晶物後吸其所生氣體之方
    式，施用第2級毒品甲基安非他命，約每星期施用1次。(三
    )95 年3月24日凌晨為警採尿時回溯26小時、96小時內某時
    止，在不詳處所，分別施用第1級毒品海洛因、第2級毒品甲
    基安非他命各1次。嗣經警先後於附表一、二、三、四所示
    時間查獲，並扣得如附表一、二、三所示之物品。
三、案經臺北縣政府警察局新店分局報告臺灣臺北地方法院檢察
    署檢察官偵查起訴及移送併案審理。
    理  由
一、被告經合法傳喚，無正當理由未到庭。惟查：上開事實二、
    (一)、(二)部分，業據被告於偵查及原審審理時坦承不諱（
    見94年度毒偵字第3361號卷第18、19頁，95年度毒偵字第5
    77號卷第11至15、39、40頁，原審準備程序及審理筆錄），
    被告為警查獲時經採集尿液送請臺灣檢驗科技股份有限公司
    以氣相層析質譜儀法檢驗結果，均呈鴉片類及安非他命類陽
    性反應，有該公司94年9月6日、95年2月6日及95年2月21日
    濫用藥物尿液檢驗報告、臺北縣政府警察局新店分局刑事案
    件報告書、臺北市政府警察局偵辦毒品案件被移送者姓名及
    代碼對照表在卷為憑（見94年度毒偵字第3361號卷第7、9頁
    、原審卷第88、90頁、第139頁，95年度偵字第642號卷第9
    至12、22頁）。扣案如附表一編號一之海洛因粉末8包（合
    計淨重2.6 8公克，空包裝袋重1.81公克）、附表三編號一
    之海洛因粉末1包（淨重0.80公克，空包裝袋重0.22公克）
    ，經送請法務部調查局以化學呈色法、氣相層析質譜儀分析
    法鑑驗結果，均含第1級毒品海洛因成分，有該局94年11月
    28日調科壹字第020007485號鑑定通知書及95年4月17日調科
    壹字第020007906號鑑定通知書在卷可參（見原審卷第22頁
    、第152頁）；扣案如附表一編號三之甲基安非他命結晶12
    包（合計淨重16.16公克《見94年度毒偵字第3361號卷第21
    頁警詢筆錄》，因鑑驗使用0.024公克，驗餘淨重16.136公
    克）、附表二編號一之甲基安非他命結晶2包（合計淨重0.2
    公克《見95年度毒偵字第577號卷第20頁扣押物品目錄表》
    ，因鑑驗使用0.011公克，驗餘淨重0.189公克）及附表三編
    號三之甲基安非他命結晶4包（合計淨重2.6公克《見95年度
    毒偵字第642號卷第16頁扣押物品目錄表》，因鑑驗使用0.0
    3公克，驗餘淨重2.57公克），經送請臺灣檢驗科技股份有
    限公司以氣相層析質譜儀法檢驗結果，均呈甲基安非他命陽
    性反應，有該公司94年9月20日、95年2月20日及95年3月21
    日藥物檢驗報告存卷可證（見94年度毒偵字第3361號卷第8
    頁、原審卷第89頁、第138頁）。復有電子秤1臺、分裝袋64
    個、玻璃燈泡吸食器1組扣案可資佐證暨扣案物品照片3幀及
    扣押物品目錄表附卷可稽（見94年度毒偵字第3361號卷第37
    頁、95年度毒偵字第577號卷第20頁、95年度毒偵字第642號
    卷第16頁），足認被告該部分自白與事實相符。另上開事實
    二、(三)部分，被告為警查獲時經採集尿液送請臺灣檢驗科
    技股份有限公司以氣相層析質譜儀法檢驗結果，亦均呈鴉片
    類及安非他命類陽性反應，有該公司95年4月17日濫用藥物
    尿液檢驗報告、臺北縣政府警察局新店分局偵辦毒品案件被
    移送者姓名代碼對照表附卷可參（見95年度毒偵字第1812號
    卷第8、9頁），是以被告該部分施用毒品犯行，亦堪認定。
二、按海洛因經注射入人體後，約80﹪於24小時內自尿中排出，
    一般而言，尿液中能否驗出嗎啡陽性反應與其投與量、投與
    途徑、採尿時間、個人體質及檢驗方法之靈敏度有關，國外
    曾有文獻報導注射6毫克之海洛因鹽酸鹽，其代謝物嗎啡之
    平均可檢出時限約為26小時，行政院衛生署藥物食品檢驗局
    （81）藥檢壹字第8114885號函參照。次按甲基安非他命經
    口服投與後約70﹪於24小時內自尿中排出，約90﹪於96小時
    內自尿中排出，其檢出與投與方式、投與量、個人體質、採
    尿時間與檢測儀器之精密度等諸多因素有關，因此僅憑尿液
    中呈安非他命陽性反應，並無法確實推算吸食時間距採尿時
    間長短，唯依上開資料推斷，最長可能不會超過4日（即96
    小時），亦經行政院衛生署藥物食品檢驗局81年2月8日（81
    ）藥檢壹字第1156號函示明確。經查：上開事實二、（一）
     、（二）部分，被告最後一次係於95年1月26日為警查獲，
    於當日6時許經警採尿送驗，足認被告該次分別施用第1級毒
    品海洛因及第2級毒品甲基安非他命之時間分別為95年1月26
    日6時許起回溯26小時、96小時內之某時。上開事實二、（
    三）部分，被告係於95年3月23日為警查獲，於95年3月24日
    凌晨經警採尿送驗，是以被告該次分別施用第1級毒品海洛
    因及第2級毒品甲基安非他命之時間分別為95年3月24日凌晨
    起回溯26小時、96小時內之某時。
三、被告曾犯如事實欄一、所載施用毒品案件，先後經觀察勒戒
    、強制戒治執行完畢後，經檢察官為不起訴處分確定等情，
    有本院被告全國前案紀錄表在卷可按，於強制戒治執行完畢
    釋放後，5年內再犯本案施用毒品犯行，依毒品危害防制條
    例第23條第2項之規定，應予論罪科刑。本件事證明確，被
    告犯行堪以認定。
四、核被告所為，係分別犯有毒品危害防制條例第10條第1項之
    施用第1級毒品罪及同條第2項之施用第2級毒品罪。被告施
    用第1級、第2級毒品前後，非法持有第1級、第2級毒品之低
    度行為，分別為施用之高度行為所吸收，均不另論罪。被告
    先後多次施用第1級及先後多次施用第2級毒品犯行，時間均
    各緊接，手段復亦相若，犯罪構成要件俱屬相同，顯係分別
    基於概括之犯意反覆為之，均應依刑法第56條連續犯之規定
    各論以一罪，並加重其刑。查被告曾有如前開事實欄一、所
    示前科執行情形，有本院被告全國前案紀錄表一份在卷可稽
    ，於5年之內故意再犯有期徒刑以上之各本罪，均為累犯，
    均應依法遞加重其刑。被告所犯上開二罪，犯意各別，罪名
    互異，應予分論併罰。被告於94年8月22日1時許以後施用第
    1級、第2級毒品犯行（臺灣臺北地方法院檢察署95年度毒偵
    字第577號、95年度毒偵字第642號及95年度毒偵字第1812號
    併辦部分），雖未據起訴，惟與起訴事實有連續犯關係，屬
    裁判上一罪，為起訴效力所及，本院自均應併予審理。
五、按刑法於94年2月2日修正，95年7月1日施行，被告行為後新
    法業已刪除連續犯之規定，修正後原屬連續犯之數個犯罪行
    為，依新法應數罪併罰，比較修正前舊法規定可依裁判上一
    罪論處，顯然修正前之舊法有利於被告，應依刑法第2條第1
    項但書之規定，適用舊法。次按修正前刑法第51條規定：「
    數罪併罰，分別宣告其罪之刑，依左列各款定其應執行者：
    ．．．5、宣告多數有期徒刑者，於各刑中之最長期以上，
    各刑合併之刑期以下，定其刑期。但不得逾20年。．．．9
    、宣告多數沒收者，併執行之。10、依第5款至第9款所定之
    刑，併執行之」，修正後刑法第51條第5款則規定：「宣告
    多數有期徒刑者，於各刑中之最長期以上，各刑合併之刑期
    以下，定其刑期。但不得逾30年。」，第9款規定：「宣告
    多數沒收者，併執行之。」、第10款規定：「依第5款至第9
    款所定之刑，併執行之。但應執行者為3年以上有期徒刑與
    拘役時，不執行拘役。」，經比較結果，修正後相關之刑法
    規定並非較有利於行為人，依刑法第2條第1項前段之規定，
    仍應依修正前刑法之規定定其應執行刑。
六、原審因予論罪科刑，固非無見。惟查：上開事實二、(三)部
    分，雖未據起訴，惟與起訴事實有連續犯關係，屬裁判上一
    罪，為起訴效力所及，原審未及併予審酌，尚有未洽。公訴
    人上訴意旨，指摘原判決量刑過輕，雖無理由，但查原判決
    既有上開可議，要屬無可維持，應予撤銷改判。爰審酌被告
    曾因施用毒品，經法院裁定送強制戒治執行完畢釋放後，仍
    不思戒絕，再次施用毒品，戕害身心，以及其素行、犯罪之
    動機、目的、手段、品行、生活狀況、智識程度、犯罪所生
    損害暨犯後坦承犯罪，態度尚佳等一切情狀，分別量處如主
    文第2項所示之刑，並定其應執行刑。
七、扣案如附表一編號一、如附表三編號一所示之海洛因及如附
    表一編號三、如附表二編號一、如附表三編號三所示之甲基
    安非他命，分屬遭查獲之第1級、第2級毒品，應依毒品危害
    防制條例第18條第1項前段之規定宣告沒收銷燬之；扣案如
    附表一編號二、四、如附表二編號二、如附表三編號二、四
    所示裝置上開毒品之空包裝，係用於包裹毒品，防其裸露、
    潮濕，便於攜帶，可與毒品分離，屬供本案犯罪所用之物，
    如附表一編號五之電子秤係用於秤量每次施用之重量，編號
    六分裝袋係供分裝施用之毒品所用、如附表二編號三吸食器
    係供施用甲基安非他命之用，均係供本案犯罪或預備犯罪所
    用之物，且均屬被告所有，業據被告供明在卷，併依刑法第
    38條第1項第2款之規定宣告沒收。
八、被告經合法傳喚，無正當理由不到庭，爰不待其陳述逕行判
    決。
據上論斷，應依刑事訴訟法第369條第1項前段、第364條、第299
條第1項前段、第371條、毒品危害防制條例第10條第1項、第2項
、第18條第1項前段，刑法第11條、第38條第1項第2款，行為時
刑法第47條、第56條、第51條第5款、第9款、第10款，判決如主
文。
本案經檢察官賴俊雄到庭執行職務。
中    華    民    國    95    年    8     月    9     日
                  刑事第十七庭  審判長法  官  陳貽男
                                      法  官  孫惠琳
                                      法  官  高明哲
以上正本證明與原本無異。
施用第1級毒品部分如不服本判決應於收受送達後十日內向本院
提出上訴書狀，其未敘述上訴之理由者並得於提起上訴後十日內
向本院補提理由書（均須按他造當事人之人數附繕本）。
施用第2級毒品部分不得上訴。
                                      書記官  李垂福
中    華    民    國    95    年    8     月    10    日
附錄本案論罪科刑法條全文：
毒品危害防制條例第10條：
施用第1 級毒品者，處6 月以上5 年以下有期徒刑。
施用第2 級毒品者，處3 年以下有期徒刑。
附表一：於94年8月22日3時許在臺北縣新店市○○路○段145號6
        樓，經警持搜索票搜索查獲，並扣得甲○○所有如附表
        所示之物品（即台灣台北地方法院檢察署94年度毒偵字
        第3361號）
┌──┬───────────────┐
│編號│品名                          │
├──┼───────────────┤
│一  │海洛因粉末捌包（合計淨重2.68公│
│    │克）                          │
├──┼───────────────┤
│二  │盛裝上開海洛因之空包裝袋捌個（│
│    │重1.81公克）                  │
├──┼───────────────┤
│三  │甲基安非他命結晶拾貳包（合計淨│
│    │重16.16公克，驗餘淨重16.136公 │
│    │克）                          │
├──┼───────────────┤
│四  │盛裝上開甲基安非他命之空包裝袋│
│    │拾貳個                        │
├──┼───────────────┤
│五  │電子秤壹個                    │
├──┼───────────────┤
│六  │分裝袋陸拾肆個                │
└──┴───────────────┘
附表二：於95年1月12日22時30分許在臺北縣新店市○○路○段22
        號前，因通緝為警緝獲，並扣得甲○○所有如附表所示
        之物品（即台灣台北地方法院檢察署95年度毒偵字第57
        7號）
┌──┬───────────────┐
│編號│品名                          │
├──┼───────────────┤
│一  │甲基安非他命貳包（合計淨重0.2 │
│    │公克，驗餘淨重0.189公克）     │
├──┼───────────────┤
│二  │盛裝上開甲基安非他命之之空包裝│
│    │袋貳個                        │
├──┼───────────────┤
│三  │玻璃燈泡吸食器壹組            │
└──┴───────────────┘
附表三：於95年1月26日2時10分許，在臺北縣新店市○○路121
        號前為警查獲，並扣得其所有如附表所示之物品（即台
        灣台北地方法院檢察署95年毒偵字第642號）
┌──┬───────────────┐
│編號│品名                          │
├──┼───────────────┤
│一  │海洛因粉末壹包（淨重0.80公克）│
├──┼───────────────┤
│二  │盛裝上開海洛因之空包裝袋壹個（│
│    │重0.22公克）                  │
├──┼───────────────┤
│三  │甲基安非他命結晶肆包（合計淨重│
│    │2.6公克，驗餘淨重2.57公克）   │
├──┼───────────────┤
│四  │盛裝上開甲基安非他命之空包裝袋│
│    │肆個                          │
└──┴───────────────┘
附表四：於95年3月23日19時30分許，在臺北縣新店市○○路
        63號前因另案通緝為警查獲。（即台灣台北地方法
        院檢察署95年毒偵字第1812號）


司法院資訊處製作；財團法人民間司法改革基金會備份。
